最　高　行　政　法　院　裁　定
　　　　　　　　　　　　　　　　　　 96年度裁字第01928號
抗　告　人　鴻昌交通器材製造有限公司
代　表　人　甲○○
上列抗告人因與相對人臺北市政府衛生局間化粧品衛生管理條例
事件，抗告人對於中華民國95年11月23日臺北高等行政法院95年
度簡字第473號裁定，提起抗告，本院裁定如下︰
　　主  文
抗告駁回。
抗告訴訟費用由抗告人負擔。
　　理  由
一、按對於適用簡易程序之裁判提起上訴或抗告，須經本院許可
    ，且該許可以訴訟事件所涉及之法律見解具有原則性者為限
    ，行政訴訟法第235條定有明文。所謂法律見解具有原則性
    ，係指該事件所涉及之法律問題意義重大，而有加以闡釋之
    必要情形而言，如對行政命令是否牴觸法律所為之判斷；或
    就同類事件高等行政法院所表示之見解，相互牴觸。
二、本件抗告人前因進口銷售之化妝品標籤標示內容涉及誇大、
    療效，違反化妝品管理衛生條例第6條，經相對人處以新臺
    幣1萬元罰鍰，並命限期改善，抗告人不服，循序提起行政
    訴訟，經原審法院95年10月19日95年度簡字第473號判決（
    下稱原判決）駁回。抗告人仍不服，提起上訴，經原裁定以
    ：本件原判決係於民國（下同）95年10月25日送達，由抗告
    人代表人之配偶收受，有卷附送達證書可稽；上訴期間自判
    決送達之次日起，扣除在途期間2日，算至95年11月16日即
    已屆滿，抗告人延至95年11月20日始提出上訴狀，有收文戳
    可按，顯已逾20日之不變期間，其上訴不能認為合法等語，
    駁回抗告人之上訴。
三、本件抗告意旨略謂：原判決之收受者僅係抗告人公司之臨時
    工，並非抗告人代表人之配偶；另抗告人之代表人於95年10
    月24日至同年10月31日，因宿疾復發在家修養無法到公司上
    班，是於95年11月1日始收受原判決，故於95年11月20日提
    起上訴，並無違反規定；況抗告人係因不可歸責於己之事由
    ，致遲誤上訴期間，合於聲請回復原狀之要件。為此訴請廢
    棄原裁定。
四、本院按：「提起上訴，應於高等行政法院判決送達後20日之
    不變期間內為之。」「送達於住居所、事務所、營業所或機
    關所在地不獲會晤應受送達人者，得將文書付與有辨別事理
    能力之同居人、受僱人或願代為收受而居住於同一住宅之主
    人。」「因遲誤上訴或抗告期間而聲請回復原狀者，向為裁
    判之原行政法院為之；遲誤其他期間者，向管轄該期間內應
    為之訴訟行為之行政法院為之。聲請回復原狀，應同時補行
    期間應為之訴訟行為。」行政訴訟法第241條前段、第72條
    第1項及第92條分別定有明文。可知，送達至應受送達人之
    事務所或營業所，不獲會晤應受送達人者，得將文書付與有
    辨別事理能力之同居人、受僱人之補充送達方式為送達，並
    於將文書付與有辨別事理能力之同居人或受僱人時，即生合
    法送達之效力，是該送達之文書若為得提起上訴之高等行政
    法院判決書，其上訴之20日不變期間即於代收人代為收受送
    達之翌日起算。另依上述行政訴訟法第92條規定，可知，就
    高等行政法院判決，因遲誤上訴期間而聲請回復原狀者，應
    向為裁判之原高等行政法院為之，並應於為回復原狀之聲請
    時，同時補行上訴之訴訟行為；是當事人提起上訴時未聲請
    回復原狀，待其上訴經裁定駁回後，始行聲請回復原狀者，
    因其再為回復原狀之聲請已逾提起上訴之20日不變期間，自
    無從予以准許。經查，送達時不獲會晤應受送達人，得將文
    書付與有辨別事理能力之同居人或受僱人，既為行政訴訟法
    明文規定之送達方式，故原審自得依送達證書之記載，以原
    判決已送達抗告人之同居人，而生合法送達效力，並據以計
    算抗告人提起上訴之20日不變期間。至代為收受文書之同居
    人是否確如送達證書所載為「妻」之關係，則屬事實認定問
    題，核與法律見解之原則性無涉；況依上述法律規定，得代
    為收受者，不限於同居人，尚包含受僱人。故抗告意旨所指
    摘者難謂有何法律見解之原則性，依首揭規定，抗告人提起
    本件抗告，不應許可，其抗告為不合法，應予駁回。另抗告
    人以其係因不可歸責於己之事由，致遲誤對原判決之上訴期
    間，聲請回復原狀部分，依上開所述，應向為原判決之原審
    法院為之，並應於聲請回復原狀時併為上訴之訴訟行為。是
    抗告人於原審已認其上訴逾期予以駁回後，對原審駁回其上
    訴之裁定，提起本件抗告時，始併對其遲誤上訴期間一節，
    聲請回復原狀，依上開所述，於法即有未合，本院自無從准
    許，併予指明。
五、依行政訴訟法第104條、民事訴訟法第95條、第78條，裁定
    如主文。
中　　華　　民　　國　　96　　年　　8　　 月　　23　　日
                  第一庭審判長法  官　高　啟　燦
                              法  官  黃　璽　君
                              法  官　廖　宏　明
                              法  官　楊　惠　欽
                              法  官　林　樹　埔
以  上  正  本  證  明  與  原  本  無  異
中　　華　　民　　國　　96　　年　　8　　 月　　23　　日
　　　　　　　　　　　　　　　書記官　張　雅　琴
